【裁判字號】    99,簡上,691
【裁判日期】    990831
【裁判案由】    詐欺
【裁判全文】
臺灣板橋地方法院刑事判決             99年度簡上字第691號
上  訴  人  臺灣板橋地方法院檢察署檢察官
被      告  丁○○
上列上訴人因被告詐欺案件，不服本院99年度簡字第3135號，中
華民國99年5 月18日第一審判決（聲請簡易判決處刑案號：99年
度偵緝字第698 號），提起上訴，暨檢察官移送併案審理（99年
度偵字第9228號、第13727 號），本院管轄之第二審合議庭判決
如下︰
    主    文
原判決撤銷。
丁○○幫助意圖為自己不法之所有，以詐術使人將本人之物交付
，處有期徒刑貳月，如易科罰金，以新臺幣壹仟元折算壹日。緩
刑貳年。
    事    實
一、丁○○明知依一般社會生活之通常經驗，本可預見將行動電
    話門號與他人使用，可能幫助犯罪集團作為或不法分子實施
    詐術或其他財產犯罪，竟仍不違本意，而基於幫助詐欺之不
    確定故意，於民國98年4 月間某日，在花蓮縣某不詳地點，
    將其申辦之威寶電信門號0000000000號之SIM 卡，以新臺幣
    （下同）300 元，販售予詐騙集團成員。嗣該詐騙集團成員
    取得丁○○提供之上開門號後，於98年8 月下旬在購物網站
    上刊登拍賣數位相機、筆記型電腦及行動電話之虛假訊息，
    並以丁○○提供之上開門號作為聯絡工具，致瀏覽該商品販
    售網頁之乙○○、丙○○及甲○○分別陷於錯誤，於98年8
    月31日21時44分、同年9 月1 日0 時3 分、98年9 月1 日0
    時20分許，匯款1 萬2000元、1 萬元、1 萬元至該詐騙集團
    指定之人頭帳戶內，該匯入之款項隨即遭提領一空。嗣乙○○、丙○○及甲○○匯款後遲未收到訂購商品，復聯絡無著
    ，始知受騙上當，經報警處理而查悉上情。
二、案經丙○○訴由高雄市政府警察局左營分局、乙○○訴由高
    雄市政府警察局前鎮分局及甲○○訴由高雄市政府警察局小
    港分局分別呈請臺灣高等法院檢察署核轉臺灣板橋地方法院
    檢察署檢察官偵查後聲請以簡易判決處刑暨移送併案審理。
    理    由
一、按被告以外之人於審判外之陳述，雖不符刑事訴訟法第159
    條之1 至之4 等4 條之規定，然若當事人於審判程序中同意
    作為證據，法院審酌該言詞陳述或書面陳述作成時之情況，
    認為適當者，亦得為證據；又當事人、代理人或辯護人於法
    院調查證據時，知有刑事訴訟法第159 條第1 項不得為證據
    之情形，而未於言詞辯論終結前聲明異議者，視為有前項之
    同意，同法第159 條之5 定有明文。此立法意旨在於傳聞證
    據未經當事人之反對詰問予以核實，原則上先予排除。惟若
    當事人已放棄反對詰問權，於審判程序中表明同意該等傳聞
    證據可作為證據；或於言詞辯論終結前未聲明異議，基於尊
    重當事人對傳聞證據之處分權，及證據資料愈豐富，愈有助
    於真實發見之理念，且強化言詞辯論主義，使訴訟程序得以
    順暢進行，上開傳聞證據亦均具有證據能力。查本件所援引
    之告訴人乙○○、丙○○及甲○○等於警詢中之陳述，固屬
    傳聞證據，然公訴人及被告於本院言詞辯論終結前，均未聲
    明異議，又本院審酌該等證據作成時之狀況，並無違法取證
    或不宜作為證據之情形，且為證明本案被告犯罪所必要，應
    適宜為本案之證據，而均具證據能力，先此敘明。
二、前揭事實業據被告於偵查及本院審理中均坦承不諱，核與證
    人即告訴人乙○○、丙○○及甲○○於警詢中所為之指述相
    符，並有威寶電信公司通聯調閱查詢單、告訴人所提供之匯
    款證明各一份附卷可稽，足認被告上開不利於己之自白與事
    實相符，堪信為真實。據此，本案事證明確，被告犯行堪以
    認定。
三、論罪科刑部分：
  (一)按刑法上之幫助犯，係對於犯罪與正犯有共同之認識，而以
    幫助之意思，對於正犯資以助力，而未參與實施犯罪之行為
    者而言（最高法院75年度臺上字第1509號、88年度臺上字第
    1270號判決要旨參照）。如未參與實施犯罪構成要件之行為
    ，且係出於幫助之意思提供助力，即屬幫助犯，而非共同正
    犯。查被告將上開行動電話門號SIM 卡販賣予年籍姓名不詳
    之詐欺集團成員，再由該詐欺集團成年成員基於不法所有之
    意圖，以該行動電話對被害人乙○○、丙○○及甲○○等人
    施以詐術，致使乙○○、丙○○及甲○○等人陷於錯誤，分
    別將上開款項匯入指定帳戶內，是被告所為係參與詐欺取財
    罪構成要件以外之行為，且在無證據證明被告係以正犯而非
    以幫助犯之犯意參與犯罪之情形下，應認其所為係幫助犯而
    非正犯行為。故核被告所為，係犯刑法第30條第1 項前段、
    第339 條第1 項之幫助詐欺取財罪。被告以一幫助詐欺行為
    致該詐欺集團分別詐騙被害人乙○○、丙○○及甲○○三人
    之財物，同時觸犯3 次幫助詐欺取財罪，為想像競合犯，應
    依刑法第55條之規定從一重處斷。又被告係基於幫助之犯意
    而為非屬詐欺取財犯行之構成要件行為，為幫助犯，爰依刑
    法第30條第2 項之規定，按正犯之刑減輕之。
  (二)原審以被告犯行明確，予以論罪科刑，固非無見，惟原判決
    未及審酌被告就事實欄所載對被害人甲○○部分所為之幫助
    詐欺犯行，尚有未恰，檢察官執此提起本件上訴，即有理由
    ，應由本院管轄之第二審合議庭將原判決予以撤銷改判之。
  (三)爰審酌被告明知使用他人門號以詐欺之情形猖獗，仍提供上
    開門號予詐欺集團使用，助長詐騙財產犯罪之風氣，造成無
    辜民眾受騙而受有金錢損失，及日後追索之困難，實為當今
    社會詐財事件發生之根源，並擾亂金融交易往來秩序及社會
    正常交易安全甚鉅，行為實非足取，惟念及其犯後已坦承犯
    行，態度良好，且於為本案犯行前，尚無前科，有臺灣高等
    法院被告前案紀錄表1 份在卷可參，素行尚可，兼衡本案被
    害人數為3 人，金額共計約3 萬餘元，尚非甚鉅，且於本院
    審理中被告已與被害人丙○○及甲○○達成和解，並賠償其
    等部分損害，暨被告之犯罪動機、智識程度等一切情狀，量
    處如主文所示之刑，並諭知易科罰金之折算標準，以資懲儆
    。
  (四)末查，被告前未曾因故意犯罪受有期徒刑以上刑之宣告，業
    如前述，其因一時失慮，致罹刑章，犯後已深具悔意，並與
    被害人丙○○及甲○○達成和解、賠償其等大部分之損失，
    足見其犯後態度良好，至被害人乙○○部分經本院數度合法
    通知均未到庭，始未能洽商和解事宜，堪認被告經此教訓，
    應知警惕，信無再犯之虞，本院因認本件對被告所宣告之刑
    ，以暫不執行為適當，爰併依刑法第74條第1 項第1 款之規
    定宣告緩刑二年，以勵自新。
  (五)事實欄所載對告訴人甲○○部分所示之犯罪事實，原雖未據
    檢察官起訴或聲請簡易判決處刑，然此部分既與原聲請簡易
    判決處刑且經本院論罪科刑部分有想像競合犯之裁判上一罪
    關係，亦為起訴之效力所及，且經檢察官移送併辦，基於審
    判不可分之原則，本院自仍應併予審理，附此敘明。
據上論斷，依刑事訴訟法第455 條之1 第1 項、第3 項、第369
條第1 項前段、第364 條、第299 條第1 項前段，刑法第339 條
第1 項、第30條、第55條、第41條第1 項前段、第74條第1 項第
1 款，刑法施行法第1 條之1 第1 項、第2 項前段，判決如主文
。
本案經檢察官陳旭華到庭執行職務。
中    華    民    國    99    年    8     月    31    日
                  刑事第十庭  審判長法  官  李幼妃
                                    法  官  張紹省
                                    法  官  鄭凱文
以上正本證明與原本無異。
本件不得上訴。
                                    書記官  陳筱惠
中    華    民    國    99    年    8     月    31    日
附錄本案論罪科刑法條全文：
中華民國刑法第339條
意圖為自己或第三人不法之所有，以詐術使人將本人或第三人之
物交付者，處五年以下有期徒刑、拘役或科或併科一千元以下罰
金。

司法院資訊處製作；財團法人民間司法改革基金會備份。
